【裁判字號】    95,訴,1503
【裁判日期】    950929
【裁判案由】    商業會計法等
【裁判全文】
臺灣桃園地方法院刑事判決              95年度訴字第1503號
公  訴  人  台灣桃園地方法院檢察署檢察官
被      告  甲○○
            乙○○
            丙○○
上列被告因違反稅捐稽徵法案件，經檢察官提起公訴（95年度偵
字第8503號），被告自白犯罪，經本院合議庭裁定認由受命法官
獨任進行簡式審判程序，檢察官聲請改依協商程序而為判決，本
院判決如下：
    主      文
甲○○商業負責人為納稅義務人，以不正當方法逃漏稅捐，處有
期徒刑陸月，如易科罰金，以佰元折算壹日。緩刑貳年。
乙○○共同連續商業負責人，以明知為不實之事項，而填製會計
憑證，處有期徒刑陸月，如易科罰金，以佰元折算壹日。緩刑
貳年。
丙○○共同連續會計人員，以明知為不實之事項，而填製會計憑
證，處有期徒刑伍月，如易科罰金，以佰元折算壹日。緩刑貳
年。
    事實及理由
一、甲○○係位於桃園縣楊梅鎮高榮里東高山頂之白漿加工廠負
    責人，為依商業登記法規定之商業負責人，乙○○則為設於
    臺北縣板橋市○○路○ 段121 號雙茂麵粉有限公司（下稱雙
    茂公司）負責人，為稅捐稽徵法之納稅義務人及商業會計法
    之商業負責人，丙○○則為乙○○之子，負責雙茂公司之實
    際進銷業務，乙○○及丙○○2 人均明知雙茂公司與設於高
    雄市○○區○○里○○路166 號至茂企業股份有限公司（下
    稱至茂公司）並無銷貨之事實，亦明知甲○○銷售予至茂公
    司之實際貨品為須課徵營業稅之澱粉產品，竟基於填製不實
    會計憑證及幫助他人逃漏稅捐之概括犯意，連續自民國89年
    1 月間起至94 年4月間止，開立業務上登載不實之雙茂公司
    免課徵營業稅之麵粉銷項發票予至茂公司，幫助甲○○逃漏
    稅捐，甲○○以此不正當方法逃漏營業稅捐共計新台幣1,35
    0,977 元，足以生損害於稅捐稽徵機關課徵稅捐之公平及正
    確性。案經法務部調查局北部地區機動工作組移請台灣桃園
    地方法院檢察署檢察官偵查起訴。
二、證據：
  (一)被告甲○○、乙○○、丙○○於本院審理中之自白。
  (二)證人邵文正於偵查中之證述。
  (三)專案申請調檔統一發票查核清單、財政部台灣省北區國稅局
    台北縣分局95年9月19日函文各1份。。
三、本件經檢察官與被告甲○○、乙○○、丙○○於審判外達成
    協商之合意，且被告已認罪，其合意內容為：被告甲○○願
    受科刑範圍為有期徒刑6 月，如易科罰金，以300 元折算1
    日，緩刑2 年；被告乙○○願受科刑範圍為有期徒刑6 月，
    如易科罰金，以300 元折算1 日，緩刑2 年；被告丙○○願
    受科刑範圍為有期徒刑5月，如易科罰金，以300 元折算1日
    ，緩刑2 年。經查，上開協商合意並無刑事訴訟法第455 條
    之4第1項所列情形之一，且檢察官聲請改依協商程序而為判
    決，本院爰不經言詞辯論，於協商合意範圍內為協商判決。
四、商業會計法之商業會計憑證，分為原始憑證及記帳憑證，所
    謂原始憑證，係指證明事項之經過，而為造具記帳憑證所根
    據之憑證，而記帳憑證則係指證明處理會計事項人員之責任
    而為記帳所根據之憑證而言，此觀諸商業會計法第15條之規
    定即明，統一發票係為證明事項之經過造具記帳所根據之憑
    證，屬原始憑證，自屬商業會計法第15條第1 款所定之會計
    憑證無訛。另商業會計法第71條第1 款之商業負責人，以明
    知為不實之事項而填製會計憑證，原含有業務上登載不實之
    本質，與刑法第215 條之從事業務之人明知為不實之事項而
    登載於業務上文書罪，皆規範處罰同一之登載不實行為，應
    屬法規競合，惟前者為後者之特別規定，依特別法優於普通
    法之原則，自應優先適用商業會計法第71條第1 款論處（參
    照最高法院91年台上字第5397號判決要旨）。被告乙○○、
    丙○○提供不實發票予他人，作為其等申報當期進項退抵使
    用之所為，係犯稅捐稽徵法第43條第1 項之幫助逃漏稅捐罪
    及商業會計法第71條第款填製不實會計憑證罪。被告簡文宗
    與丙○○就幫助逃漏稅捐及填製不實會計憑證等罪，有犯意
    聯絡及行為分擔，為共同正犯。被告乙○○、丙○○多次填
    製不實會計憑證及幫助納稅義務人逃漏稅捐之犯行，時間均
    緊接，方法均相同，且所犯均係構成要件相同之罪，顯均係
    基於概括犯意為之，均為連續犯，應依修正前刑法第56條之
    規定，各論以填製不實會計憑證及幫助逃漏稅捐等一罪，並
    分別加重其刑。再所犯填製不實會計憑證及幫助逃漏稅捐罪
    間，具有方法、目的之牽連關係，為牽連犯，應從一重論以
    填製不實會計憑證罪。
五、處罰條文：95年5 月24日修正公布前商業會計法第71條第1
    款，稅捐稽徵法第41條、第47條第3 款，修正後刑法第2 條
    第1 項前段、修正前刑法第11條前段、第28條、第56條、第
    41條第1 項前段、第74條第1 款、第2 款，罰金罰鍰提高標
    準條例第2 條。
六、協商判決除有刑事訴訟法第455 條之4 第1 項第1 款於本訊
    問程序終結前，被告撤銷協商合意或檢察官撤回協商聲請者
    ；第2 款被告協商之意思非出於自由意志者；第4 款被告所
    犯之罪非第455 條之2 第1 項所定得以協商判決者；第6 款
    被告有其他較重之裁判上一罪之犯罪事實者；第7 款法院認
    應諭知免刑或免訴、不受理者情形之一，及違反同條第2 項
    「法院應於協商合意範圍內為判決；法院為協商判決所科之
    刑，以宣告緩刑或2 年以下有期徒刑、拘役或罰金為限」之
    規定者外，不得上訴。
七、如有前項得上訴之情形者，得自收受判決送達之日起10日內
    ，向本院提出上訴書狀（應附繕本），上訴於第二審法院。
八、本案經檢察官劉承武到庭執行職務。
中    華    民    國    95    年    9    月    29     日
                  刑事第四庭  法  官  張淑華
以上正本證明與原本無異。
如不服本判決，應於判決送達後10日內向本院提出上訴狀
                              書記官  郭中明
中    華    民    國    95    年    10    月    12    日
附錄本案論罪科刑法條
稅捐稽徵法第41條
納稅義務人以詐術或其他不正當方法逃漏稅捐者，處五年以下有
期徒刑、拘役或科或併科新台幣 60000 元以下罰金。
稅捐稽徵法第43條
(教唆或幫助逃漏稅捐等之處罰)
教唆或幫助犯第四十一條或第四十二條之罪者，處三年以下有期
徒刑、拘役或科新台幣六萬元以下罰金。
稅務人員、執行業務之律師、會計師或其他合法代理人犯前項之
罪者，加重其刑至二分之一。
稅務稽徵人員違反第三十三條規定者，除觸犯刑法者移送法辦外
，處一萬元以上五萬元以下罰鍰。
民國84年05月19日修正
商業會計法第71條
商業負責人、主辦及經辦會計人員或依法受託代他人處理會計事
務之人員有左列情事之一者，處五年以下有期徒刑、拘役或科或
併科新臺幣十五萬元以下罰金：
一、以明知為不實之事項，而填製會計憑證或記入帳冊者。
二、故意使應保存之會計憑證、帳簿報表滅失毀損者。
三、意圖不法之利益而偽造、變造會計憑證、帳簿報表內容或撕
毀其頁數者。
四、故意遺漏會計事項不為記錄，致使財務報表發生不實之結果
者。
五、其他利用不正當方法，致使會計事項或財務報表發生不實之
結果者。


司法院資訊處製作；財團法人民間司法改革基金會備份。
